臺灣臺北地方法院民事判決　九十三年度訴字第三九二一號
　 原　　　告　 華僑商業銀行股份有限公司
　 法定代理人　 丙○○
　 訴訟代理人　 丁○○
　 被　　　告　 甲○
　　　　　　　　乙○
　　　　　　　　戊○○
　 右一人
　 訴訟代理人　 劉邦川律師
　 複　代理人　 康文毅律師
右當事人間清償借款事件，本院於民國九十三年十月十四日言詞辯論終結，判決如下
：
    主    文
被告應連帶給付原告新台幣貳佰零肆萬仟零壹拾元，及自民國九十三年四月二十
六日起至清償日止，按年息百分之三點五計算之利息，並自民國九十三年五月二十七
日起至清償日止，其逾期在六個月以內者，按上開利率百分之十，超過六個月者，超
過部份按上開利率百分之二十計付違約金。
訴訟費用由被告連帶負擔。
本判決如被告戊○○以新台幣貳佰零肆萬仟零壹拾元為原告預供擔保後，得免為
假執行。
    事實及理由
一、本件被告住所均非設於本院轄區，惟依兩造約定書第九條約定，如被告不履行本
    約定涉訟時，合意以本院為第一審管轄法院，依民事訴訟法第二十四條第一項之
    規定，本院應有管轄權，合先敘明。
二、本件被告甲○、乙○均未於言詞辯論期日到場，核無民事訴訟法第三百八十六條
    所列各款情形，應依原告之聲請，由其一造辯論而為判決。
三、原告主張被告甲○於民國（下同）八十六年十二月二十六日向原告借款新台幣（
    下同）貳佰伍拾萬元，約定利息依原告基本放款利率採機動計算（現為年息百分
    之三點五）。並約定如有逾期攤還本息者，逾期清償在六個月以內者，按上開利
    率百分之十，超過六個月者，超過部份按上開利率百分之二十計付違約金，又如
    有約定書第五條之情事者，即喪失期限利益，債務視為全部到期，立有借據一紙
    可稽。詎料，被告甲○自九十三年四月二十六日起即未依約繳納本息，屢經原告
    催討，迄未清償，依上開約定視同全部到期。又被告戊○○及乙○於八十六年十
    月十八日、九十二年六月九日分別出具保證書予原告，承諾就被告甲○對原告現
    在及將來所負之借款、票款、墊款、保證、損害賠償及其他一切債務，分別以本
    金二百五十萬元、二百一十五萬元為限額，負連帶清償之責，此有保證書可為證
    。是被告戊○○及乙○就上開債務自應負連帶清償之責，爰依消費借貸及連帶保
    證契約之法律關係，請求被告連帶返還借款。並聲明：如主文所示。
    被告甲○、乙○均未於言詞辯論期日到場，亦未提出書狀作何聲明或陳述。被告
    戊○○則以：原告就系爭連帶保證契約，未給予伊三十日之審閱期間，依修正後
    消費者保護法第十一條之一、第二項之規定，自不構成契約之內容；又上開保證
    契約屬定型化契約、其條款違反誠信原則，有消費者保護法施行細則第十四條第
    二、三、四款，及民法第二百四十七條第二、四款規定之情形，對消費者顯失公
    平，依消費者保護法第十二條及民法第二百四十七條之規定，應屬無效。另被告
    戊○○與原告簽定系爭保證書，擔保共同被告甲○對原告所負之一切債務，縱認
    其約款並非無效，然上開主債務既因嗣後共同被告甲○於九十二年六月間另向原
    告借款二百一十五萬元時，業已清償，是保證債務應隨同消滅等語資為抗辯，並
    聲明：
（一）原告之訴駁回。
（二）如受不利判決，願供擔保請准宣告免為假執行。
四、本件原告主張之事實，已據其提出借據、約定書、保證書、放款利率變動紀錄表
    、放款利息、本金收回明細表為證，核屬相符，自堪信為真實。被告戊○○不爭
    執其為擔保被告乙○對原告所負一切債務而與原告簽訂以二百五十萬元為限之連
    帶保證契約，惟以前揭情詞置辯，經查：
（一）本件保證書訂立時間為八十六年十月十八日，而消費者保護法於九十二年一月
      二十二日修正公布，將原消費者保護法施行細則第十一條之規定，增訂於第十
      一條之一，系爭保證書之簽訂於消費者保護法修正前，應適用修正前之規定。
      依修正前消費者保護法施行細則第十一條第一項關於定型化契約審閱期間之規
      定，其目的在預防企業經營者藉其大量定期化契約之預先擬定，就契約條款先
      為有利於己之約定，使消費者於訂約時因匆促不及詳細閱覽全部條款，致對其
      消費權益有所損害，故為保護弱勢消費者所設之規定。惟倘消費者於訂約當時
      對契約條款內容業已明瞭知悉，縱企業經營者未給予三十日以上之審閱期間，
      對系爭定型化契約之效力亦不生影響。亦即依上述規定，企業經營者與消費者
      訂立定型化契約前固應有三十日以內之合理期間，供消費者審閱全部條款內。
      違反前項規定者，該條款不構成契約之內容。但消費者得主張該條款仍構成契
      約之內容。唯上開規定之目的乃在給予定型化契約之簽訂者、消費者，充分了
      解契約內容之機會，避免消費者於匆忙間，不及了解依契約所得主張之權利及
      應負擔之義務，致訂立顯失公平之契約，而受有損害。
（二）經查，本件連帶保證書上載「連帶保證人茲向華僑商業銀行股份有限公司（以
      下簡稱貴行）保證凡甲○對貴行（包括總行及所屬各分支機關）現在（包括過
      去所負現在尚未清償）及將來所負之借款、票據、透支、墊款、保證、損害賠
      償及其他一切債務以本金新臺幣貳佰伍拾萬元整為限額及其利息、遲延利息、
      違約金、損害賠償及有關履行上開債務所需之一切費用等，保證人願負連帶清
      償之責任．．．保證人簽章：」，以及「立約人已明確詳閱前開全部條款內容
      ，並承諾簽章如後」，被告戊○○復在保證人簽章欄及對保欄處簽名用印，其
      就該保證書之真正復不爭執，如其就上揭字樣之真正意義不了解，衡情當會向
      之承辦人員問明，豈有於不清楚契約之權義關係下，即草率於系爭保證書上「
      連帶保證人」字樣下及「對保簽章欄」簽三次姓名之理。是被告戊○○簽立之
      保證書縱有消費者保護法之適用，亦應認於簽立保證書時，對該保證書之連帶
      保證人權利義務關係已有充分清楚之了解，本件自無修正前消費者保護法施行
      細則第十一條第二項「該條款不構成契約之內容」規定之適用，自應就被告甲
      ○積欠原告之本件債務，負連帶保證人之責。
（三）被告戊○○另辯稱系爭保證契約內容違反誠信原則、顯失公平，依消費者保護
      法第十二條及民法第二百四十七條之一等規定，該保證書應屬無效云云。然按
      定型化契約應受平衡原則限制，係指締約之一方之契約條款已預先擬定，他方
      僅能依該條款訂立契約，否則，即受不締約之不利益，此際，始應適用平衡原
      則之法理，以排除不公平之「單方利益條款」，蓋此情形，倘貫徹締約自由原
      則，將使居於經濟上弱者之一方，無締約之可能，而忍受不締約之不利益，故
      縱他方接受該條款而締約，該條約亦應認違反衡平原則而無效，以符合平等互
      惠原則。又民法第二百四十七條之一規定：「依照當事人一方預定用於同類契
      約之條款而訂定之契約，為左列各款之約定，按其情形顯失公平者，該部分約
      定無效：一免除或減輕預定契約當事人之責任者。二加重他方當事人之責任者
      。三使他方拋棄權利或限制其權利者。四其他於他方當事人有重大不利益者。
      」，該條之規定僅就顯失公平之條款部分之約定規定為無效，並不當然宣告全
      部契約無效。按系爭保證契約雖為原告預定用於銀行同類借款契約條款所訂，
      而屬定型化契約，惟被告戊○○擔保之內容為被告甲○對於原告（包括過去所
      負現在尚未清償）及將來之借款、票款、透支、墊款、保證、損害賠償等及有
      關履行上開債務所需之一切費用等，以二百五十萬元為限額，負連帶保證責任
      ，係屬不定期之最高限額保證契約，其責任即與主債務人無異，被告戊○○原
      得依民法第七百五十四條規定，隨時通知原告終止保證契約，並無何違反誠信
      原則之處；而保證人通常雖係礙於職務從屬或情誼原因，而由借款人覓為其與
      銀行間債務之連帶保證人，惟就保證契約之法律關係而言，保證人既係擔保他
      人間之債務清償責任，並非經濟上之弱者，且未自保證契約獲取任何利益，如
      就該保證契約之責任有所疑慮，自可不訂定保證契約，並不會因未成為保證人
      而生不利益，或經濟生活受制於銀行不得不為保證人之情形，亦無顯失公平。
      被告辯稱系爭保證書因違反消費者保護法第十二條及民法第二百四十七條之一
      規定，應認無效云云，仍非可採。
（四）至被告另辯稱系爭借款後共同被告甲○於九十二年六月間另向原告借款二百一
      十五萬元時，業已清償，是保證債務應隨同消滅云云，惟為原告否認，被告復
      不能舉證以實其說，縱屬實情，亦同在被告戊○○應負之保證限額內，而不能
      免其連帶清償之責，是此項抗辯，亦無足取。
（五）從而，原告依消費借貸及連帶保證契約請求被告連帶清償借款及利息違約金，
      即有理由，應予准許。
五、被告戊○○陳明願供擔保請准免為假執行，核無不合，爰酌定相當之擔保金額予
    以宣告。
六、本件原告之訴為有理由，依民事訴訟法第三百八十五條第一項前段、第八十五條
    第二項，第三百九十二條第二項，判決如主文。
中　　　華　　　民　　　國　　九十三　　年　　　十　　　月　　二十八　　日
                                   民事第一庭   法  官 王貞秀
正本係照原本作成
如對本判決上訴，須於判決送達後廿日內向本院提出上訴狀
中　　　華　　　民　　　國　　九十三　　年　　　十　　　月　　二十八　　日
                                                書記官 劉寶鈴
